【裁判字號】    95,訴,471
【裁判日期】    950831
【裁判案由】    懲治走私條例
【裁判全文】
臺灣雲林地方法院刑事判決               95年度訴字第471號
公  訴  人  臺灣雲林地方法院檢察署檢察官
被      告  甲○○
            乙○○
上列被告等因違反懲治走私條例案件，經檢察官提起公訴（95年
度偵字第2968號），被告等於準備程序中就被訴事實為有罪之陳
述，受命法官於聽取當事人之意見後，本院合議庭裁定改由受命
法官獨任以簡式審判程序審理，判決如下：
    主  文
甲○○共同私運管制物品進口逾公告數額，累犯，處有期徒刑陸
月，如易科罰金，以銀元參佰元折算壹日。
乙○○共同私運管制物品進口逾公告數額，累犯，處有期徒刑肆
月，如易科罰金，以銀元參佰元折算壹日。
    犯罪事實及理由
壹、程序事項：
    被告甲○○、乙○○所犯為死刑、無期徒刑、最輕本刑為3
    年以上有期徒刑之罪或高等法院管轄第一審案件以外之案件
    ，而於本院準備程序進行中，被告2 人就被訴事實為有罪之
    陳述，經法官告知簡式審判程序之旨，並聽取公訴人及被告
    2 人之意見後，經本院合議庭裁定由受命法官獨任進行簡式
    審判程序，合先敘明。
貳、實體事項：
  一構成犯罪事實：
    (一)甲○○前於民國92年間因懲治走私條例案件，經臺灣澎湖
      地方法院於92年10月28日，以92年度馬簡字第154 號判處
      有期徒刑3 月，於92年11月17日確定，甫於93年1 月12日
      易科罰金執行完畢。乙○○前於93年間因傷害案件，經臺
      灣嘉義地方法院於93年7 月30日，以93年度易字第117 號
      判處有期徒刑8 月，於93年8 月30日確定，甫於94年5 月
      29日縮刑期滿執行完畢。2 人均仍不知悔改。
    (二)甲○○明知檳榔為實用果實，屬海關進口稅則第8 章所列
      之物品，係行政院公告「管制物品項目及其數額」丙項第
      5 款所列之管制進口物品，且亦明知自大陸地區私運物品
      進入臺灣地區，其所私運之物品重量達1,000 公斤者，以
      管制進口物品論，竟仍與真實姓名、年籍均不詳，綽號分
      別為「阿喬」及「吳國章」之大陸人士基於私運管制物口
      進口之犯意聯絡，先由甲○○於95年4 月初，透過電話與
      在海南島之「阿喬」及「吳國章」聯絡，約定以每公斤15
      元人民幣之代價，向「阿喬」購買大陸檳榔103 包（毛重
      1,854 公斤）甲○○並先給付「阿喬」10萬元人民幣。甲
      ○○旋於95年6 月5 日上午6 時許，向乙○○佯稱欲出海
      捕魚，委託乙○○駕駛甲○○新購之無籍舢舨船1 艘，搭
      載甲○○，自雲林縣麥寮鄉濁水溪南岸開船出海，於同日
      上午10時許，該舢舨船航行至甲○○與「阿喬」及「吳國
      章」約定之北緯23度95分、東經119 度50分海域處時，甲
      ○○遂以私運檳榔進口出售後利益朋分等語，向乙○○遊
      說，邀集乙○○加入走私大陸檳榔進口行列，乙○○一時
      貪念，遂與甲○○、「阿喬」及「吳國章」共同基於私運
      管制物口進口之犯意聯絡聯絡，駕駛上開舢舨船靠近前來
      交貨之大陸漁船，於甲○○給付該大陸漁船船主「吳國章
      」4 萬元人民幣後，乙○○乃與其餘不詳姓名、年籍之大
      陸人士，一同將大陸漁船上103 包（毛重1,854 公斤）之
      檳榔搬運至其所駕駛之舢舨船上排放整齊，再判讀衛星定
      位儀，駕駛上開舢舨船回臺，而共同私運上開逾公告數額
      之管制物品進入臺灣。嗣於同日下午1 時許，適乙○○所
      駕駛之舢舨船航行至雲林縣麥寮鄉濁水溪出海口南岸600
      公尺處時，為海岸巡防人員發覺有異當場查獲，並扣得上
      開走私之檳榔103 包（毛重1,854 公斤）、衛星定位儀1
      具及無籍舢舨船1 艘。
  二認定犯罪事實所憑之證據及理由：
    上揭犯罪事實，業據被告甲○○及乙○○於警詢、偵查及本
    院審理中坦承不諱，並有現場照片16張附卷可稽，復有檳榔
    （毛重1854公斤）、衛星定位儀1 具及無籍舢舨1 艘扣案可
    資佐證，足見事證明確，被告2 人犯行均應堪認定。
  三論罪科刑之理由：
    (一)查檳榔為實用果實，屬海關進口稅則第8 章所列之物品，
      係行政院公告「管制物品項目及其數額」丙項第5 款所列
      之管制進口物品，且1 次私運數量超過1,000 公斤者，即
      屬管制進口物品，海關進口稅則及管制物品項目及其數額
      均訂有明文，而本件查獲之檳榔共1,854 公斤，已逾「管
      制物品項目及其數額」丙項所公告之數額，自屬管制進口
      之物品無疑。又按自大陸地區私運物品進入臺灣地區，或
      自臺灣地區私運物品前往大陸地區者，以私運物品進口、
      出口論，適用懲治走私條例規定處斷，懲治走私條例第12
      條定有明文。故核被告甲○○及乙○○所為，均係犯懲治
      走私條例第12條、第2 條第1 項自大陸地區私運管制物品
      進口逾公告數額物品進入臺灣地區罪。
    (二)按行為後法律有變更者，適用行為時之法律。但行為後之
      法律有利於行為人者，適用最有利於行為人之法律，刑法
      第2條 第1 項定有明文。查刑法業於94年1 月7 日修正，
      同年2 月2 日公布，95年7 月1 日施行，是被告行為後，
      法律顯已有變更。關於累犯之規定，修正後刑法第47條第
      1 項規定：「受徒刑之執行完畢，或一部之執行而赦免後
      ，5 年以內故意再犯有期徒刑以上之罪者，為累犯... 」
      ，已限縮於5 年以內「故意」再犯有期徒刑以上之罪之情
      形，而被告本件犯罪為故意犯，此修正對被告並無有利或
      不利之情形。另關於易科罰金之規定，修正前刑法第41條
      第1 項前段規定：「犯最重本刑為5 年以下有期徒刑以下
      之刑之罪，而受6 個月以下有期徒刑或拘役之宣告，因身
      體、教育、職業、家庭之關係或其他正當事由，執行顯有
      困難者，得以1 元以上3 元以下折算1 日，易科罰金。」
      修正前之易科罰金折算標準，依修正前罰金罰鍰提高標準
      條例第2 條前段（95年5 月7 日修正公布刪除，自95年7
      月1 日施行）規定，就其原定數額提高為100 倍折算1 日
      ，則本件被告行為時之易科罰金折算標準，應以銀元300
      元折算1 日，經折算為新臺幣後，應以新臺幣900 元折算
      為1 日。惟95年7 月1 日修正公布施行之刑法第41條第1
      項前段則規定：「犯最重本刑為5 年以下有期徒刑以下之
      刑之罪，而受6 個月以下有期徒刑或拘役之宣告者，得以
      新臺幣1,000 元、2,000 元或3,000 元折算1 日，易科罰
      金。」綜合上開有關累犯、易科罰金之標準等事項，經依
      刑法第2 條第1 項之規定比較新舊法結果，以修正前之刑
      法及修正前罰金罰鍰提高標準條例規定對被告較為有利，
      自應依修正前之刑法及修正前罰金罰鍰提高標準條例規定
      論處。
    (三)被告甲○○、乙○○與綽號「阿喬」及「吳國章」之大陸
      人士間就上開犯行，有犯意聯絡及行為分擔，應依修正前
      刑法第28條論以共同正犯。
    (四)被告甲○○前於92年間因懲治走私條例案件，經臺灣澎湖
      地方法院於92年10月28日，以92年度馬簡字第154 號判處
      有期徒刑3 月，於92年11月17日確定，甫於93年1 月12日
      易科罰金執行完畢；被告乙○○前於93年間因傷害案件，
      經臺灣嘉義地方法院於93年7 月30日，以93年度易字第11
      7 號判處有期徒刑8 月，於93年8 月30日確定，甫於94年
      5 月29日縮刑期滿執行完畢，有被告2 人之臺灣高等法院
      被告前案紀錄表各1 份在卷可參，其於前開有期徒刑執行
      完畢後5 年內再犯本件有期徒刑以上之罪，均為累犯，應
      各依修正前刑法第47條規定，加重其刑。
    (五)爰審酌被告甲○○及乙○○私運管制進口物品圖利，影響
      國家關稅之課徵及管理，助長走私風氣，破壞國家安全秩
      序，惟進口後，旋即為警查獲，該批大陸檳榔未及流入市
      面，尚未對國內市場造成影響，被告甲○○為本件犯罪之
      主謀，犯罪情節較重，且前已有懲治走私條例之前科，竟
      仍不知悔改，猶為本件犯行，被告乙○○僅係受被告甲○
      ○之託，致為本件犯行，犯罪情節較輕等一切情狀，分別
      量處如主文所示之刑，並均諭知易科罰金之折算標準。
    (六)依刑法規定沒收船隻，應以專供犯罪所用為限（最高法院
      18年上字第1427號判例參照）。本件扣案之無籍舢舨1艘
      僅係通常漁船，而扣案之衛星定位儀1 具又係附屬於舢舨
      船之1 部分，均難認其為專供走私犯罪所用，依法自不得
      宣告沒收。至於上開走私檳榔應否依行政程序沒入，事涉
      行政機關權責，併此敘明。
  四適用之法律：
    (一)刑事訴訟法第273條之1第1 項、第299 條第1 項前段。
    (二)懲治走私條例第12條、第2 條第1 項。
    (三)刑法第2 條第1 項前段、修正前刑法第11條前段、第28條
      、第47條、第41條第1 項前段。
    (四)修正前罰金罰鍰提高標準條例第2 條。
本案經檢察官林禎瑩到庭執行職務。
中    華    民    國    95    年    8     月    31    日
                  刑事第三庭    法  官  廖淑華
以上正本證明與原本無異。
如不服本判決，應於判決收受後10日內，向本院提出上訴狀（須
附繕本）。
                                書記官  張菀純
中    華    民    國    95    年    8     月    31    日
附錄法條：懲治走私條例第12條、第2 條第1 項
懲治走私條例第2條
私運管制物品進口、出口逾公告數額者，處 7 年以下有期徒刑，
得併科新臺幣 3 百萬元以下罰金。
前項之未遂犯罰之。
第 1 項所稱管制物品及其數額，由行政院公告之。
懲治走私條例第12條
自大陸地區私運物品進入臺灣地區，或自臺灣地區私運物品前往
大陸地區者，以私運物品進口、出口論，適用本條例規定處斷。


司法院資訊處製作；財團法人民間司法改革基金會備份。
